臺灣高等法院民事判決　　　　　　　　　96年度上易字第28號
上　訴　人　乙○○
訴訟代理人　江燕偉律師
被　上訴人　壬○○
　　　　　　子○○
　　　　　　辛○○
　　　　　　丑○○
　　　　　　戊○○
　　　　　　庚○○
　　　　　　癸○○
　　　　　　丁○○
　　　　　　丙○○
　　　　　　己○○
　　　　　　寅○○○
　　　　　　甲○○
上12人共同
訴訟代理人　李勇三律師
上列當事人間請求排除侵害事件，上訴人對於中華民國95年12月
15日臺灣臺北地方法院94年度訴字第4406號第一審判決提起上訴
，本院於96年3月13日言詞辯論終結，判決如下：
    主  文
上訴駁回。
原判決主文第一項應更正為：上訴人應將坐落台北市○○區○○
段1小段80地號土地上建物即台北市○○○路○段68號7樓頂樓平
台如附圖所示甲部分面積陸拾玖點肆零平方公尺之建物、乙部分
面積零點壹壹平方公尺之柱子及丙部分鐵架、丁部分屋頂突出物
樓梯間柱子全部拆除，並騰空交還頂樓平台與共有人全體。
第二審訴訟費用由上訴人負擔。
    事實及理由
一、本件被上訴人主張：被上訴人等12人分別為坐落台北市○○
    區○○段1小段80地號及其地上建物即門牌號碼為台北市○
    ○○路○段66號、68號7層樓建物（下稱系爭66號房地、68號
    房地）之所有權人，而上訴人係原法院92年度執字第26848
    號強制執行事件之拍定人，因而取得門牌號碼為台北市○○
    ○路○段68號7樓房地（下稱68號7樓建物）之所有權及其上
    頂樓違章建物（下稱系爭頂樓增建物）之事實上處分權；系
    爭頂樓增建物係上訴人之前手未經全體共有人之同意擅自蓋
    建，依民法第799條規定及最高法院74年度第2次民事庭會議
    決議要旨，本於民法第767條之規定，請求上訴人排除侵害
    而回復原狀，爰提起本訴，求為命：上訴人應將坐落台北市
    中正區○○段○○段80地號土地上建物即台北市○○○路○段
    68號7樓頂樓平台如原判決附圖 (下稱附圖)所示甲部分面積
    69.40平方公尺之建物、乙部分面積0.11平方公尺之柱子及
    丙部分鐵架、丁部分屋頂突出物樓梯間柱子全部拆除，並騰
    空後，將頂樓平台返還全體共有人 (被上訴人於原審係請求
    上訴人應將頂樓平台返還被上訴人等，嗣於本院言詞辯論時
    更正為上訴人應將頂樓平台返還共有人全體)之判決 (原審
    為被上訴人勝訴判決，上訴人聲明不服，提起上訴)。並於
    本院答辯聲明：上訴駁回。
二、上訴人則以：系爭68號7樓房地及頂樓增建物固為上訴人所
    拍定買受，惟因原法院民事執行處尚未點交系爭頂樓增建物
    予上訴人，該頂樓增建物仍處於查封狀態中，上訴人並無事
    實上處分權，若任何人予以拆除查封中之建物，應負刑法第
    11 8條及139條之刑責，被上訴人訴請上訴人拆除，顯不合
    法；況原法院民事執行處於民國94年5月19日欲點交系爭頂
    樓增建物予上訴人時，始發現系爭頂樓增建物遭該大樓管理
    委員會主任委員即被上訴人辛○○僱工破壞並拆除大門、窗
    戶及內部隔間設備，如同廢墟，上訴人不可能同意點交，雖
    原法院民事執行處函覆按拆除後之建物現狀辦理點交，亦與
    事實不符；又系爭66號及68號房地之大樓管理委員會與系爭
    68 號7樓前住戶陳俊宏於92年5月31日達成協議，使陳俊宏
    有加蓋使用權，管理委員會既同意上訴人之前手有加蓋使用
    權，依被上訴人所援引之最高法院74年第2次民事庭決議，
    被上訴人應不得要求上訴人拆除系爭頂樓建物，被上訴人之
    訴無理由等語，資為抗辯。並於本院上訴聲明：(一)、原判
    決廢棄。(二)、被上訴人在第一審之訴及假執行之聲請駁回
    。
三、本件經依民事訴訟法第463條準用同法第270條之1第1項第3
    款規定，整理並協議簡化爭點及不爭執點後，兩造同意僅就
    言詞辯論時所陳述之事實及主張之法律關係為論斷。查被上
    訴人主張兩造均為坐落台北市○○區○○段1小段80地號土
    地及其地上7層建物即台北市○○○路○段66號、68號七層建
    物之共有人。上訴人係經由原法院92年度執字第26848號強
    制執行事件之執行程序買受系爭68號7樓房地及系爭頂樓增
    建物等情，業據被上訴人提出土地登記謄本、建物登記謄本
    為證，並為上訴人所不爭執，且經本院調閱原法院92年度執
    字第26848號強制執行卷宗查明屬實，堪信被上訴人此部分
    事實之主張為真正。惟被上訴人主張系爭頂樓增建物業已點
    交，上訴人有事實上之處分權，應予拆除，並騰空後，將頂
    樓平台返還全體共有人等情，則為上訴人所否認，並以前開
    情詞置辯，是本件兩造間重要爭執之點厥為：、系爭頂樓
    增建物是否已由原法院民事執行處點交？、系爭大樓之管
    理委員會是否曾同意系爭68號7樓之前住戶陳俊宏有系爭頂
    樓增建物使用權？被上訴人訴請拆除有無理由？茲分述如下
    ：
(一)、系爭頂樓增建物是否已由原法院民事執行處點交：
１、查系爭68號7樓房地及其頂樓增建物係上訴人於94年3月22日
    以新台幣（下同）666萬元之價格向原法院 (92年度執字第
    26848號強制執行事件)投標所購買，由該院民事執行處於94
    年4月6日以北院錦92執丑字第26848號函核發不動產權利移
    轉證書予上訴人，有拍賣筆錄及系爭不動產權利移轉證書附
    卷可稽 (見本院卷第84、85頁)。
２、次查，系爭頂樓增建物於原法院民事執行處點交前遭系爭大
    樓委理委員會主任委員即被上訴人辛○○僱工拆除部分建物
    乙節，固為兩造所不爭執，且有現場照片附卷可參 (見原審
    卷第40至44頁)，然系爭頂樓增建物仍有如附圖所示面積之
    水泥屋頂、牆面、鐵架、柱體等增建物留存，已據原審於95
    年9月5日履勘現場，並命台北市古亭地政事務所測量人員繪
    製測量成果圖在卷可考（見原審卷第62、63、72、73頁），
    且原法院民事執行處於94年5月19日在現場執行點交程序之
    執行筆錄亦載明：「買受人會同管區警員、鎖匠至現場執行
    ，該標的7樓及頂樓增建部分排除債務人之占有，逕交買受
    人管領」等語，有該執行筆錄影本在卷可憑 (見本院卷第86
    頁)。此外，原審向原法院民事執行處函查系爭頂樓增建物
    之點交情形，該院民事執行處亦函覆業於94年5月19日將系
    爭頂樓增建物部分按拆除後之建物現狀辦理點交，有原法院
    95年4月21日北院錦92執丑字第26848號函附卷可按（見原審
    卷第24頁），且經本院調閱原法院92年度執字第26848 號拍
    賣抵押物強制執行事件全卷查明無誤，堪信原法院民事執行
    處已將上訴人買受之系爭頂樓增建物按現狀點交上訴人，上
    訴人對該頂樓增建物自有事實上之處分權。雖上開執行筆錄
    另記載系爭頂樓增建物曾遭該大樓管理委員會主任委員辛○
    ○僱工拆除大門、窗戶及內部隔間，拆除之前未通知所有權
    人，未向執行法院陳報，未向警察機關報備，內部物品不知
    去向，上訴人表示管理委員會無權私闖民宅，並破壞拆除私
    人財產，已向警察機關報案等語。惟此僅係執行人員對於執
    行標的之現狀描述，縱然上訴人有意針對該大樓管理委員會
    主任委員辛○○僱工拆除大門、窗戶及內部隔間等情向警察
    機關報案，亦不影響系爭頂樓增建物業已點交之事實。
(二)、系爭大樓之管理委員會是否曾同意系爭68號7樓之前住戶
      陳俊宏有系爭頂樓增建物使用權，被上訴人訴請拆除有無
      理由：
１、上訴人雖辯稱系爭大樓之管理委員會已同意系爭68號7樓之
    前住戶陳俊宏有頂樓加蓋使用權等語，並提出同意書一紙為
    證。惟上訴人所提出之同意書載明：「…附帶條件為：一、
    由陳俊宏先生提供15萬元作公共費用。…」等語（見原審卷
    第45頁），足見該同意書係以訴外人陳俊宏繳交15萬元為生
    效條件，被上訴人既否認訴外人陳俊宏曾繳交15萬元作為該
    大樓之公共費用基金（見原審卷第49頁之被上訴人辯論意旨
    二狀所載），而上訴人又無法提出其他證據證明該同意書業
    已合法成立生效，則其此部分之抗辯亦非可採。況於大樓頂
    樓平台增建乃屬共有物處分之一環，非經共有人全體同意不
    得為之，民法第819條第2項定有明文；而大樓管理委員會之
    職掌，依公寓大廈管理條例第34條之規定，並未有處分共有
    物之明文，是以除非經全體共有人之授權，否則系爭大樓管
    理委員會逕與前住戶陳俊宏簽訂之同意書對於共有人全體即
    不生效力，縱該第三人陳俊宏已給付15萬元予管理委員會，
    亦無拘束全體共有人之效力可言，難謂上訴人有管理使用系
    爭頂樓增建物之權利。
２、按「所有人對於無權占有或侵奪其所有物者，得請求返還之
    ；對於妨害其所有權者，得請求除去之；有妨害其所有權之
    虞者，得請求防止之。」民法第767條定有明文。查系爭頂
    樓增建物確係違章建物，曾經台北市政府工務局於95年5月
    15日以既存違建查報在案，有台北市政府建築管理處95年8
    月16日北市都建違字第09569590500號函在卷可稽（見原審
    卷第60頁），而系爭頂樓增建物迄今仍有如附圖所示面積之
    水泥屋頂、牆面、鐵架、柱體留存，已如前述，上訴人既無
    法提出證據證明其就系爭頂樓平台有管理使用權，則揆諸前
    揭說明，被上訴人等訴請上訴人將如附圖所示甲部分面積
    69.40平方公尺之建物、乙部分面積0.11平方公尺之柱子及
    丙部分鐵架、丁部分屋頂突出物樓梯間柱子全部拆除，並騰
    空後，將頂樓平台返還全體共有人，自屬有據，應予准許。
四、綜上所述，被上訴人依民法第767條之規定，請求上訴人應
    將如附圖所示甲部分面積69.40平方公尺之建物、乙部分面
    積0.11平方公尺之柱子及丙部分鐵架、丁部分屋頂突出物樓
    梯間柱子全部拆除，並騰空後，將頂樓平台返還共有人全體
    ，即屬正當，應予准許。原審為上訴人敗訴判決，並為假執
    行之宣告，經核並無不合。上訴意旨指摘原判決不當，求予
    廢棄改判，為無理由，應予駁回。又本件事證已臻明確，兩
    造其餘攻擊、防禦方法經審酌後，認與判決結果不生影響，
    爰無逐一論述之必要，併此敘明。
五、據上論結，本件上訴為無理由，依民事訴訟法第449條第1項
    、第78條，判決如主文。
中　　華　　民　　國　　96　　年　　3　　月　　27　　日
　　  　　　　　　　民事第十庭
                      　審判長法　官  阮富枝
                              法  官  吳麗惠
                              法  官  黃豐澤
正本係照原本作成
不得上訴。
中　　華　　民　　國　　96　　年　　3 　　月　　28　　日
                              書記官  廖艷莉
